【裁判字號】    95,抗,1657
【裁判日期】    951212
【裁判案由】    假扣押
【裁判全文】
臺灣高等法院民事裁定
抗  告  人  甲○○
代  理  人  陳憲鑑律師
上列抗告人因與相對人僑聯建設股份有限公司間假扣押事件，對
於中華民國95年11月7日臺灣臺北地方法院95年度裁全字第16464
號所為裁定提起抗告，本院裁定如下：
    主  文
抗告駁回。
抗告訴訟費用由抗告人負擔。
    理  由
一、抗告人於原法院聲請意旨略以：伊於民國 (下同)93年5月21
    日向相對人購買敦南維新建案Ｂ棟13樓1戶總價新臺幣 ( 下
    同)30,500,000 元，伊已支付8,840,000元 ，僅餘銀行貸款
    及交屋款，伊一再主動聯繫相對人辦理對保事宜，並配合相
    對人所要求之付款程序，從未遲延，但相對人一方面發函通
    知辦理對保，另一方面又極盡閃避之能事，不派員承辦對保
    之事。合約上既已載明相對人須就其不動產設定抵押向金融
    機構辦理貸款，則對於對保乙事，相對人理應負有協力義務
    ，且其通知函上亦揭明聯絡人為陸小姐，並在口頭上告知要
    用其公司專任代書，相對人之對保協力義務甚為明顯，惟今
    相對人不但不予配合，更意圖造成伊違約之假象，此種惡劣
    之行徑，顯見其居心叵測，日後恐有發生將房屋轉賣並脫產
    之虞，造成將來不能強制執行之可能性，伊願供擔保代釋明
    ，爰准許伊以臺灣銀行本行支票供擔保後得對於相對人所有
    動產、不動產在18,000,000元範圍內予以假扣押等語。
二、原法院以：抗告人就其所主張之假扣押原因，並未提出任何
    可使法院信其主張為真實之證據，即未盡釋明之義務，不符
    假扣押之要件，其假扣押之聲請不應准許等語，裁定駁回抗
    告人假扣押之聲請。
三、本件抗告意旨略以：伊以相對人前揭事實推測相對人可能有
    脫產之行為，難謂未盡釋明之義務。又伊日後提起訴訟，歷
    經三審至少數年始得確定，伊因該訴訟不僅須投入大量時間
    、勞力、費用，若又因相對人利用訴訟過程進行脫產，則縱
    令判決確定，亦不能強制執行獲得賠償，該等損失，實難言
    喻云云。
四、按債權人就金錢請求或得易為金錢請求之請求，欲保全強制
    執行者，得聲請假扣押；假扣押非有日後不能強制執行或甚
    難執行之虞者，不得為之；請求及假扣押之原因應釋明之；
    前項釋明如有不足，而債權人陳明願供擔保或法院認為適當
    者，法院得定相當之擔保，命供擔保後為假扣押，民事訴訟
    法第522條第1 項、第523條第1項、第526條第1項、第2項分
    別定有明文。又釋明事實上之主張者，得用可使法院信其主
    張為真實之一切證據。但依證據之性質不能即時調查者，不
    在此限，民事訴訟法第284條亦定有明文 。是假扣押制度係
    為保全強制執行而設，故凡假扣押之聲請，必須有將來不能
    執行或執行困難之虞，始得為之。所謂不能強制執行，如債
    務人浪費財產，增加負擔，或就其財產為不利益之處分，將
    成為無資力之情形等是；所謂恐難執行，如債務人將移住遠
    方或逃匿是也 (最高法院19年抗字第232號判例意旨參照)。
    又92年2月7日修正前之民事訴訟法第526條第1項 、第2項原
    規定：「請求及假扣押之原因，應釋明之。債權人雖未為前
    項釋明，如就債務人所應受之損害已供法院所定之擔保者，
    得命為假扣押」，故債權人完全未釋明假扣押之原因，而就
    債務人所應受之損害已供法院所定之擔保者，依當時法律及
    最高法院27年抗字第521號、61年台抗589號判例意旨，固仍
    得命准為假扣押，然修正後之民事訴訟法第526條第2項既規
    定：「前項釋明如有不足，而債權人陳明願供擔保或法院認
    為適當者，法院得定相當之擔保，命供擔保後為假扣押」，
    其修正理由為：「依原第2項規定 ，債權人得供擔保以代釋
    明，惟債權人聲請假扣押，應使法院信其請求及假扣押之原
    因大致為正當，故仍應盡其釋明責任。然其釋明如有不足，
    為補強計，於債權人陳明就債務人可能遭受之損害願供擔保
    並足以補釋明之不足，或於法院認以供擔保可補釋明之不足
    並為適當時，法院均可斟酌情形定相當之擔保，命債權人供
    擔保後為假扣押，爰修正第2項」 ，可知債權人應先就假扣
    押之原因，盡其釋明之責，必待釋明仍有不足者，始得以供
    擔保補釋明之欠缺，倘債權人未為任何釋明，縱其陳明願供
    擔保，仍不得認該擔保已補釋明之完全欠缺，其假扣押之聲
    請自不應准許 (最高法院94年度台抗字第1182號裁定意旨可
    參)。
五、查本件抗告人對相對人之財產聲請為假扣押，固已提出房地
    預定買賣契約書、統一發票等影本釋明其對於相對人有金錢
    請求，或得易為金錢請求之請求之原因，惟就相對人究有何
    浪費財產、增加負擔或將財產為不利益處分以脫產，致達於
    無資力狀態等不能強制執行之情事，或有將移住遠方或逃匿
    等甚難執行之虞等情事，並未提出任何可使本院得薄弱之心
    證，信其大概如是之一切證據，嗣經本院於95年11月29日行
    調查程序詢問抗告人之代理人本件有何不能強制執行或甚難
    執行之虞之假扣押原因時，抗告人之代理人當庭仍表示：「
    相對人以非法手段沒收買賣房子的價金，因此可能有脫產情
    形，至於相對人有何脫產情形，我們不能取得資料」 (見本
    院卷第11頁之調查程序筆錄)，且經本院諭命5日內提出釋明
    證據，抗告人逾限仍未提出，則抗告人所稱相對人日後恐有
    發生將房屋轉賣脫產之虞一節，顯未就假扣押之原因提出可
    使法院信其主張大概為真之證據，難謂其已盡釋明之義務。
    依上開說明，縱令抗告人有願供擔保以代釋明之表示，仍應
    駁回其假扣押之聲請。原法院裁定駁回抗告人之聲請，核無
    違誤。抗告意旨指摘原裁定不當，求予廢棄，為無理由，應
    予駁回。
六、據上論結，本件抗告為無理由，爰裁定如主文。
中    華    民    國    95    年    12    月    12    日
                    民事第15庭
                        審判長法  官 黃騰耀
                              法  官 李媛媛
                              法  官 許文章
正本係照原本作成。
本裁定除以適用法規顯有錯誤為理由，並經本院許可外，不得再
抗告。如提起再抗告，應於收受後10日內委任律師為訴訟代理人
向本院提出再抗告狀。並繳納再抗告費新台幣1000元。
中    華    民    國    95    年    12    月    13    日
                              書記官 陳明俐


司法院資訊處製作；財團法人民間司法改革基金會備份。
